【裁判字號】    95,易,1032
【裁判日期】    950621
【裁判案由】    家庭暴力防治法等
【裁判全文】
臺灣臺中地方法院刑事判決              95年度易字第1032號
公  訴  人  臺灣臺中地方法院檢察署檢察官
被      告  乙○○
上列被告因違反家庭暴力防治法等案件，經檢察官提起公訴（九
十四年度偵字第一八一五二號、九十五年度偵字第三三○六號、
第三三○七號、第三三○八號、第三三○九號、第六○四八號、
第二六四八號、第五八一三號號），本院判決如下：
    主    文
乙○○傷害直系血親尊親屬之身體，累犯，處有期徒刑捌月。
    犯罪事實
一、乙○○於民國九十一年間因違反家庭暴力防治法案件，經本
    院判處有期徒刑五月確定，於九十二年二月十一日執行完畢
    ，復又於九十三年間違反家庭暴力防治法案件，經本院判處
    有期徒刑三月，甫於九十三年十月二十七日執行完畢，猶不
    知悔改。緣丙○○係乙○○之父，為直系血親尊親屬，二人
    間具有家庭暴力防治法第三條第三款所定之家庭成員關係。
    乙○○曾於九十四年五月十六日經本院依家庭暴力防治法第
    十三條規定，以九十四年度家護字第三六三號民事通常保護
    令裁定，其不得對丙○○實施身體或精神上不法侵害之行為
    ，不得直接或間接對丙○○為騷擾行為，有效期間為一年，
    復於九十五年一月二十七日再經本院依前開家庭暴力防治法
    第十三條規定，以九十五年度家護字第四號裁定，不得對丙○○實施身體或精神上不法侵害之行為，不得直接或間接對
    丙○○為騷擾行為，應於九十五年三月一日上午十時前遷出
    丙○○位於臺中縣神岡鄉○○村○○路五二五號住所，並將
    全部鑰匙交付丙○○，應遠離丙○○位於臺中縣神岡鄉○○
    村○○路五二五號、臺中縣大雅鄉○○路二巷二○號住處至
    少一百公尺。詎乙○○，竟基於違反前開保護令及傷害、恐
    嚇、毀損之概括犯意，於下列時、地，連續違反保護令並為
    恐嚇、毀損、傷害之行為：
(一)、於九十四年九月十二日十四時三十分許，在臺中縣神岡鄉○○村○○路五二五號丙○○之住處，向丙○○索取金錢花用
    未果，即持拐杖，敲擊前開住所客廳桌具，致桌角斷裂，而
    損壞，足以生損害於丙○○，以此對丙○○為騷擾行為，而
    違反本院九十四年度家護字第三六三號民事通常保護令。
(二)、於九十四年九月十七日十一時許，在臺中縣神岡鄉○○村○○路五二五號丙○○之住處，因乙○○之母丁○○○受有外
    傷，乙○○質疑為父親丙○○所為，二人因而發生口角爭執
    ，乙○○竟至廚房持水果刀向丙○○恐嚇稱欲殺死丙○○等
    語，致生危害於丙○○之生命安全，並徒手將上開住處之鋁
    門玻璃打碎，足以生損害於丙○○，以此方式，對丙○○為
    精神上不法侵害，而違反前開保護令。
(三)、於九十五年二月五日十三時許在上開丙○○住處，乙○○因
    不滿丙○○管教甲○○○之子許桂榶，二人發生口角爭執，
    乙○○竟將客廳桌子掀倒（起訴書誤載為飯桌），並徒手毆
    打丙○○頭部，復掐住丙○○之脖子後，將丙○○推倒在地
    ，致使丙○○受有前額右側挫傷皮下血腫、左側頸部擦挫傷
    、左側肩背面挫傷等傷害，以此對丙○○為騷擾及身體上不
    法之侵害，而違反前開保護令。
(四)、於九十五年三月一日離開臺中縣神岡鄉○○村○○路五二五
    號住處後，明知依前開保護令，不得再行返家，仍於同日十
    三時五十分許，再度返回臺中縣神岡鄉○○村○○路五二五
    號住處，而違反本院九十五年度家護字第四號裁定，應遠離
    丙○○位於臺中縣神岡鄉○○村○○路五二五號住所至少一
    百公尺之保護令。
(五)、於九十五年三月一日因違反前開保護令，經臺灣臺中地方法
    院檢察署檢察官飭回後，因身體不適，經徵得丙○○同意於
    九十五年三月十日前得在臺中縣神岡鄉○○村○○路五二五
    號住處療養，嗣於同年月十日六時三十分許，己○○帶同乙○○出外工作前，丙○○即明確告知乙○○不得再行返家。
    惟於同日十五時三十分許，乙○○再度返回臺中縣神岡鄉○○村○○路五二五號住處，而違反應遠離丙○○位於臺中縣
    神岡鄉○○村○○路五二五號住所至少一百公尺之前開保護
    令。
二、案經丙○○訴由臺中縣警察局豐原分局報告臺灣臺中地方法
    院檢察署檢察官偵查起訴。
    理    由
一、訊據被告乙○○固坦承曾收受本院九十四年度家護字第三六
    三號民事通常保護令裁定、九十五年度家護字第四號民事通
    常保護令裁定，且於九十四年九月十二日曾以拐杖敲壞客廳
    桌具，復於九十四年九月十七日曾持水果刀，並敲壞鋁門玻
    璃，再於九十五年二月五日曾與丙○○發生口角，另於九十
    五年三月一日、同年三月十日，均有返回臺中縣神岡鄉○○
    村○○路五二五號家中等事實，惟矢口否認有何前揭所述違
    反保護令等犯行，並辯稱：九十四年九月十二日持拐杖敲壞
    客廳桌子之事件，丙○○已以此聲請保護令，應不得以此再
    追究其責任；九十四年九月十七日，係因丙○○冤枉伊曾對
    女兒有不軌行為，伊生氣才拿水果刀，打壞鋁門玻璃，並沒
    有要殺丙○○之意思，也沒有說欲殺丙○○等話；九十五年
    二月五日係因與丙○○管教許桂榶的事情，發生爭執，伊要
    報警，丙○○就打伊頭，後來丙○○跌倒，伊才壓住丙○○
    ，這時甲○○○看到，誤以為是伊打丙○○；九十五年三月
    一日至九十五年三月十日間，伊均係住在臺中縣神岡鄉○○
    村○○路五二五號家中，丙○○不曾要伊離去云云。惟查：
(一)、被告係證人丙○○之子，二人間具有家庭暴力防治法第三條
    第三款所定之家庭成員關係，被告因違反家庭暴力防治法事
    件，經證人丙○○向本院聲請核發保護令，復經本院於九十
    四年五月十六日依家庭暴力防治法第十三條規定，以九十四
    年度家護字第三六三號民事通常保護令裁定，其不得對聲請
    人丙○○實施身體或精神上不法侵害之行為，不得直接或間
    接對聲請人丙○○為騷擾行為，有效期間為一年，復於九十
    五年一月二十七日再經本院依前開家庭暴力防治法第十三條
    規定，以九十五年度家護字第四號裁定，被告不得對聲請人
    丙○○實施身體或精神上不法侵害之行為，不得直接或間接
    對聲請人丙○○為騷擾行為，應於九十五年三月一日上午十
    時前遷出聲請人丙○○位於臺中縣神岡鄉○○村○○路五二
    五號住所，並將全部鑰匙交付聲請人丙○○，應遠離聲請人
    丙○○位於臺中縣神岡鄉○○村○○路五二五號、臺中縣大
    雅鄉○○路二巷二○號住處至少一百公尺，而被告亦已如期
    收受前開保護令等情，業據被告供承在卷，並經本院調取前
    開通常保護令事件卷宗，核閱送達回證無誤，復有臺中縣警
    察局豐原分局保護令執行紀錄表二紙、社口派出所之法院寄
    存文書管制簿一紙等附卷可稽 (本院卷第四九之一至四九之
    四頁)，應堪認定。
(二)、被告曾於九十四年九月十二日十四時三十分許，因向證人即
    其父丙○○索取錢財未果，即持其拐杖，敲擊客廳桌具，致
    該桌具桌角斷裂而損壞等情，業據證人丙○○證述在卷（本
    院卷第七八頁），而被告亦供承確有持拐杖損壞桌子等語（
    本院卷第七六頁），復有前開桌子損壞之照片一張，在卷可
    憑（本院卷第八六頁），堪可認定。被告雖辯稱：前開事件
    ，已曾經聲請保護令，不得以此重複追究云云，惟聲請民事
    保護令，與刑事責任，屬不同之事件，自無重複追究之問題
    ，被告容有誤會，其所辯顯無足採。
(三)、被告確於九十四年九十月十七日十一時許，持水果刀，陳稱
    要殺證人丙○○，復將鋁門玻璃打破等情，業據證人丙○○
    迭於警詢、偵查及本院審理時證述在卷（九十四年度交查字
    第八八三號卷第十五、十六、三三頁，本院卷第五九、六十
    、六三頁），互核無誤，亦與證人即被告之母丁○○○於偵
    查及本院審理時證述被告持水果刀，口稱欲殺丙○○，並打
    破鋁門玻璃等情相符（九十四年度交查字第八八三號卷第十
    六頁，本院卷第六八頁），並無歧異之處，且被告亦於警詢
    時供承確有說過要殺丙○○等語（九十四年度交查字第八八
    三號卷第三一頁），復有水果刀及鋁門照片各一紙在卷可參
    （九十四年度交查字第八八三號卷第三四頁），應堪認定。
    被告雖以前詞置辯，惟被告所辯，顯與前開證人丙○○、丁○○○所述不符，且被告若僅係對證人丙○○冤枉其而生氣
    ，並無恐嚇證人丙○○之意，何以須持水果刀，是被告所辯
    應無足取。
(四)、被告於九十五年二月五日因管教案外人許桂榶之事，與證人
    丙○○發生爭執，即掀倒客廳桌子，並出手毆打證人丙○○
    頭部，復掐住證人丙○○之脖子後，將證人丙○○推倒在地
    ，致使丙○○受有前額右側挫傷皮下血腫、左側頸部擦挫傷
    、左側肩背面挫傷等傷之事實，亦據證人丙○○於本院審理
    時證述明確（本院卷第六一、六六頁），核與證人丙○○提
    出之診斷證明書上記載證人丙○○受有前額右側挫傷皮下血
    腫、左側頸部擦挫傷、左側肩背面擦挫傷之傷勢相符，此有
    神岡童綜合醫院九十五年二月五日診斷證明書在卷可參（九
    十五年度偵字第三三○七號卷第八頁），復經證人即被告之
    弟媳在場目擊經過之人甲○○○，於本院審理時證述在卷（
    本院卷第七四頁），應可認定。被告雖辯稱係丙○○毆打其
    ，後來自行跌倒在地云云，惟其所辯顯與在場之證人甲○○○所述不符，又若證人丙○○確係自行跌倒在地，其傷勢應
    集中於身體接觸地面之側，何以會有前額右側挫傷皮下血腫
    、左側頸部擦挫傷、左側肩背面挫傷等散布於不同身體部位
    之傷害，是被告所辯係證人丙○○自行跌倒云云即無足採。
(五)、被告分別於九十五年三月一日十三時五十分、同年三月十日
    十五時三十分許，未依本院九十五年度家護字第四號裁定之
    命令，遠離證人丙○○位於臺中縣神岡鄉○○村○○路五二
    五號住處至少一百公尺，而返回前開處所，嗣經證人丙○○
    報警處理，並經員警以現行犯於前開處所逮捕被告，移送臺
    灣臺中地方法院檢察署等情，業據證人丙○○證述在卷（本
    院卷第六二頁），亦核與證人丁○○○證述情節相符（本院
    卷第七二頁），並有臺中縣警察局豐原分逮捕通知書二紙在
    卷可參（臺中縣警察局豐原分局豐警偵字第○九五○○○一
    二一七號卷第五頁、第000000000號卷第七頁），
    是被告確有未依前開保護令之命令，遠離證人丙○○之前開
    住所一節甚明。
(六)、綜上所述，被告前開所辯均無足採，本案事證明確，被告前
    開犯行，應可認定。
二、按家庭暴力防治法所稱家庭成員，包括直系血親尊親屬；所
    稱家庭暴力者，係指家庭成員間實施身體或精神上不法侵害
    之行為；所稱騷擾者，謂任何打擾、警告、嘲弄或辱罵他人
    之言語、動作或製造使人心生畏怖情境之行為；所稱家庭暴
    力罪者，謂家庭成員間故意實施家庭暴力行為而成立其他法
    律所規定之犯罪，家庭暴力防治法第三條第三款、第二條分
    別定有明文。告訴人既係被告之直系血親尊親屬，係屬家庭
    暴力防治法所稱家庭成員。核被告就犯罪事實(一)所為，係犯
    刑法第三百五十四條之毀損物品罪及違反法院依家庭暴力防
    治法第十三條第二項第二款所為禁止騷擾行為之裁定，而觸
    犯同法第五十條第二款之違反保護令罪；就犯罪事實(二)所為
    ，係犯刑法第三百○五條之恐嚇危害安全罪、刑法第三百五
    十四條之毀損罪及違反法院依家庭暴力防治法第十三條第二
    項第一款所為禁止家庭暴力行為（精神上不法侵害之行為）
    而觸犯同法第五十條第一款之違反保護令罪；就犯罪事實(三)
    所為，係犯刑法第二百八十條、第二百七十七條第一項之傷
    害直系血親尊親屬罪（被告傷害證人丙○○之行為，係犯刑
    法第二百八十條、第二百七十七條第一項之傷害直系血親尊
    親屬罪，且屬於對家庭成員間實施身體不法侵害之行為，自
    該當家庭暴力防治法所稱之家庭暴力罪，惟因家庭暴力防治
    法對於家庭暴力罪並無科處刑罰之規定，是以僅依刑法傷害
    罪予以論罪科刑即可）及違反法院依家庭暴力防治法第十三
    條第二項第一款、第二款所為禁止實施家庭暴力行為及騷擾
    行為之裁定，而觸犯同法第五十條第一款、第二款之違反保
    護令罪（被告以接續一行為同時違反該二款情形，乃屬單純
    一個違反保護令罪）；就犯罪事實(四)所為，係違反法院依家
    庭暴力防治法第十三條第二項第四款所為遠離特定場所之裁
    定，而觸犯同法第五十條第四款之違反保護令罪；犯罪事實
    (五)所為，係違反法院依家庭暴力防治法第十三條第二項第四
    款所為遠離特定場所之裁定，而觸犯同法第五十條第四款之
    違反保護令罪。被告先後五次違反保護令及二次毀損之犯行
    ，時間緊接，所犯構成要件相同，各顯係基於概括犯意為之
    ，為連續犯，應分別論以情節較重之連續違反法院依家庭暴
    力防治法第十三條第二項第一款、第二款所為禁止實施家庭
    暴力行為及騷擾行為之裁定，而觸犯同法第五十條第一款、
    第二款之違反保護令罪（傷害直系血親尊親屬部分）、連續
    毀損罪（毀損玻璃部分）。又被告一行為觸犯連續違反家庭
    暴力防治法第五十條第一款、第二款之違反保護令罪、連續
    毀損罪、傷害直系血親尊親屬罪、恐嚇危害於安全罪，依刑
    法第五十五條之規定，從一重之傷害直系血親尊親屬罪處斷
    。被告曾於九十一年間因違反家庭暴力防治法案件，經本院
    判處有期徒刑五月確定，於九十二年二月十一日執行完畢，
    復又於九十三年間違反家庭暴力防治法案件，經本院判處有
    期徒刑三月，甫於九十三年十月二十七日執行完畢等情，有
    臺灣臺中地方法院檢察署刑案資料查註紀錄表，臺灣高等法
    院被告前案紀錄表在卷可參，其受有期徒刑執行完畢後，五
    年以內再犯本件有期徒刑以上之罪，為累犯，應依刑法第四
    十七條之規定加重其刑。公訴人雖未就被告於九十四年九月
    十二日十四時三十分許，損壞桌具之違反保護令罪及毀損罪
    之犯行提起公訴，惟被告此部分之犯行，與前揭業據起訴經
    判決有罪部分有連續犯及想像競合犯之裁判上之一罪關係，
    為起訴效力所及，本院自得併予審理。另被告雖曾於九十五
    年三月一日晚間經臺灣臺中地方法院檢察署檢察官飭回後，
    返回證人丙○○位臺中縣神岡鄉○○村○○路五二五號住所
    ，至同年三月十日六時三十分許，方離開前開處所，惟被告
    此次返回前開處所，係經證人即被告之母丁○○○徵得證人
    丙○○之同意，業據證人丙○○、丁○○○證述在卷，故被
    告此次客觀上雖有違反保護令之行為，然主觀上是否有違反
    保護令之故意並非無疑，尚難逕認被告確有違反保護令之犯
    行，而此部分亦未經檢察官提起公訴，本院自無庸審酌，併
    此敘明。爰審酌被告係證人丙○○之子，竟一再違反本院核
    發之保護令，對證人丙○○為傷害、恐嚇及毀損等不法侵害
    之行為，其行為實不足取，且影響家庭成員生活安寧，暨其
    犯後猶否認犯行之犯後態度及其犯罪之動機、目的、手段、
    所生之危害等一切情狀，量處如主文所示之刑。
三、被告用以損壞桌具使用之拐杖，雖係被告所有供犯罪所用之
    物，惟並未扣案，亦非專供犯罪所用之物，而被告家中亦已
    不見前開拐杖之蹤跡，業據證人丙○○證述在卷（本院卷第
    七八頁），為免將來執行之困難，爰不為宣告沒收；又被告
    持以恐嚇之水果刀，為證人丙○○家中物品，非屬被告所有
    ，自亦不得為沒收之諭知，附此敘明。
四、被告雖聲請傳喚員警江永福即九十四年九月十七日證人丙○○報警後，到場處理之員警作證，以證明被告並無要殺害證
    人丙○○之意思云云，惟證人江永福係據報後，同日十二時
    許方至現場處理，到達後，並未目擊案發情形，業據證人江
    永福於偵查中證述在卷（九十四年度偵字第一八一五二號卷
    第二五、二六頁），證人江永福既未目睹案發經過，自無法
    證明案發過程，則被告請求傳喚證人江永福作證即無必要，
    爰依刑事訴訟法第一百六十三條之二第二項第二款駁回被告
    之聲請。
據上論斷，應依刑事訴訟法第二百九十九條第一項前段，家庭暴
力防治法第五十條第一款、第二款，刑法第十一條前段、第二百
八十條、第二百七十七條第一項、第三百零五條、第三百五十四
條、第五十五條、第四十七條，罰金罰鍰提高標準條例第一條前
段、第二條，判決如主文。
本案經檢察官戊○○到庭執行職務。
中    華    民    國    95    年    6     月    21    日
                  刑事第十四庭  審判長法  官  楊真明
                                      法  官  陳  葳
                                      法  官  劉逸成
上正本證明與原本無異。
如不服本判決，應於送達後十日內向本院提出上訴狀（須附繕
本），上訴於臺灣高等法院臺中分院。
                                      書記官  高勳楠
中    華    民    國    95    年    6     月    21    日
附錄論罪科刑法條
家庭暴力防治法第50條
違反法院依第十三條、第十五條所為之下列裁定者，為本法所稱
之違反保護令罪，處三年以下有期徒刑、拘役或科或併科新臺幣
十萬元以下罰金︰
一、禁止實施家庭暴力行為。
二、禁止直接或間接騷擾、接觸、通話或其他連絡行為。
三、命遷出住居所。
四、遠離住居所、工作場所、學校或其他特定場所。
五、命完成加害人處遇計畫：戒癮治療、精神治療、心理輔導或
    其他治療、輔導。
中華民國刑法第277條
傷害人之身體或健康者，處三年以下有期徒刑、拘役或一千元以
下罰金。
犯前項之罪因而致人於死者，處無期徒刑或七年以上有期徒刑；
致重傷者，處三年以上十年以下有期徒刑。
中華民國刑法第280條
 (傷害直系血親尊親屬罪)
對於直系血親尊親屬，犯第二百七十七條或第二百七十八條之罪
者，加重其刑至二分之一。
中華民國刑法第305條
以加害生命、身體、自由、名譽、財產之事，恐嚇他人致生危害
於安全者，處二年以下有期徒刑、拘役或三百元以下罰金。
中華民國刑法第354條
毀棄、損壞前二條以外之他人之物或致令不堪用，足以生損害於
公眾或他人者，處二年以下有期徒刑、拘役或五百元以下罰金。


司法院資訊處製作；財團法人民間司法改革基金會備份。
